臺灣桃園地方法院民事判決　　　　　　　98年度訴字第2156號
原　　　告　　簡萬坤
　　　　　　　簡德勝
　　　　　　　簡德榮
　　　　　　　簡德裕
　　　　　　　簡邱蘭香即簡添.
　　　　　　　簡明　即簡添.
　　　　　　　簡淑　即簡添.
　　　　　　　簡莉雯　即簡添.
　　　　　　　簡子婷　即簡添.
　　　　　　　簡志承　即簡添.
上列一人之　　簡惠芳　　住桃園縣桃園市○○路371號
法定代理人
原　　　告　　洪麗珠　（即簡榮華之承受訴訟人）
　　　　　　　　　　　　住桃園縣桃園市○○路217號
　　　　　　　簡子傑　（即簡榮華之承受訴訟人）
　　　　　　　　　　　　住桃園縣桃園市○○路217號
　　　　　　　簡慧君　（即簡榮華之承受訴訟人）
　　　　　　　　　　　　住桃園縣桃園市○○路217號
　　　　　　　簡勇紳　（即簡榮華之承受訴訟人）
　　　　　　　　　　　　住桃園縣桃園市○○路217號
上列十四人共
同訴訟代理人　鍾明達律師
複 代 理　人　廖建榮律師
被　　　告　　簡聖億　　住桃園縣桃園市○○路215號
　　　　　　　簡錡財　　住桃園縣桃園市○○路861巷22號
上列二人共同
訴訟代理人　　蔡榮德律師
上列當事人間請求返還不當得利事件，本院於民國100 年3 月7
日言詞辯論終結，判決如下：
    主  文
被告簡聖億應給付原告簡萬坤新臺幣貳拾參萬肆仟零玖拾伍元，
及自民國九十八年十二月十七日起至清償日止，按週年利率百分
之五計算之利息。
被告簡聖億應給付原告簡邱蘭香、簡明、簡淑、簡莉雯、簡
子婷、簡志成新臺幣伍萬肆仟壹佰陸拾肆元，及自民國九十八年
十二月十七日起至清償日止，按週年利率百分之五計算之利息。
被告簡聖億應給付原告洪麗珠、簡子傑、簡慧君、簡勇紳新臺幣
參萬陸仟壹佰零玖元，及自民國九十八年十二月十七日起至清償
日止，按週年利率百分之五計算之利息。
被告簡聖億應給付原告簡德勝、簡德榮、簡德裕各新臺幣參萬陸
仟壹佰零玖元，及均自民國九十八年十二月十七日起至清償日止
，均按週年利率百分之五計算之利息。
被告簡錡財應給付原告簡萬坤新臺幣貳拾玖萬柒仟肆佰捌拾捌元
，及自民國九十八年十二月十七日起至清償日止，按週年利率百
分之五計算之利息。
被告簡錡財應給付原告簡邱蘭香、簡明、簡淑、簡莉雯、簡
子婷、簡志成新臺幣陸萬捌仟捌佰參拾元，及自民國九十八年十
二月十七日起至清償日止，按週年利率百分之五計算之利息。
被告簡錡財應給付原告洪麗珠、簡子傑、簡慧君、簡勇紳新臺幣
肆萬伍仟捌佰捌拾捌元，及自民國九十八年十二月十七日起至清
償日止，按週年利率百分之五計算之利息。
被告簡錡財應給付原告簡德勝、簡德榮、簡德裕各新臺幣肆萬伍
仟捌佰捌拾捌元，及均自民國九十八年十二月十七日起至清償日
止，按週年利率百分之五計算之利息。
原告其餘之訴駁回。
訴訟費用由被告簡聖億負擔百分之二，被告簡錡財負擔百分之三
，原告簡萬坤負擔百分之五十一，原告簡邱蘭香、簡明、簡淑
、簡莉雯、簡子婷、簡志成連帶負擔百分之十二，原告洪麗珠
、簡子傑、簡慧君、簡勇紳連帶負擔百分之八，原告簡德勝負擔
百分之八，原告簡德榮負擔百分之八，原告簡德裕負擔百分之八
。
本判決第一項至第八項均得假執行。
本判決第一項，被告簡聖億得以新臺幣貳拾參萬肆仟零玖拾伍元
為原告簡萬坤預供擔保後，免為假執行。
本判決第二項，被告簡聖億得以新臺幣伍萬肆仟壹佰陸拾肆元為
原告簡邱蘭香、簡明、簡淑、簡莉雯、簡子婷、簡志成預供
擔保後，免為假執行。
本判決第三項，被告簡聖億得以新臺幣參萬陸仟壹佰零玖元為原
告洪麗珠、簡子傑、簡慧君、簡勇紳預供擔保後，免為假執行。
本判決第四項，被告簡聖億得分別以新臺幣參萬陸仟壹佰零玖元
為原告簡德勝、簡德榮、簡德裕預供擔保後，免為假執行。
本判決第五項，被告簡錡財得以新臺幣貳拾玖萬柒仟肆佰捌捌元
為原告簡萬坤預供擔保後，免為假執行。
本判決第六項，被告簡錡財得以新臺幣陸萬捌仟捌佰參拾元為原
告簡邱蘭香、簡明、簡淑、簡莉雯、簡子婷、簡志成預供擔
保後，免為假執行。
本判決第七項，被告簡錡財得以新臺幣肆萬伍仟捌佰捌拾捌元為
原告洪麗珠、簡子傑、簡慧君、簡勇紳預供擔保後，免為假執行
。
本判決第八項，被告簡錡財得分別以新臺幣肆萬伍仟捌佰捌拾捌
元為原告簡德勝、簡德榮、簡德裕預供擔保後，免為假執行。
原告其餘假執行之聲請駁回。
    事實及理由
甲、程序方面：
一、原告簡添富於民國99年6 月19日死亡，其全體繼承人即原告
    簡邱蘭香、簡明、簡淑、簡莉雯、簡子婷、簡志成於99
    年8 月19日檢附繼承系統表、戶籍謄本等具狀聲明承受訴訟
    ，經核於法並無不合，應予准許。
二、原告簡榮華於100 年1 月18日死亡，其全體繼承人即原告洪
    麗珠、簡子傑、簡慧君、簡勇紳於100 年2 月9 日具狀聲明
    承受訴訟，並檢附繼承系統表、戶籍謄本等，經核於法並無
    不合，應予准許。
三、按訴狀送達後，原告不得將原訴變更或追加他訴。但擴張或
    減縮應受判決事項之聲明者，不在此限。民事訴訟法第255
    條第1 項第3 款定有明文。查本件原告於起訴時之聲明「被
    告簡聖億應給付原告簡萬坤5,611,719 元、給付原告簡添富
    1,298,408 元、給付原告簡德勝、簡德榮、簡榮華、簡德裕
    各865,605 元，及均自起訴狀繕本送達之翌日起至清償日止
    ，按週年利率5 ％計算之利息。」、「被告簡錡財應給付原
    告簡萬坤3,741,146 元、給付原告簡添富865,605 元、給付
    原告簡德勝、簡德榮、簡榮華、簡德裕各577,076 元，及均
    自起訴狀繕本送達之翌日起至清償日止，按週年利率5 ％計
    算之利息。」；嗣於99年5 月31日準備書（二）狀之聲明為
    「被告簡聖億應給付原告簡萬坤8,769,870 元、給付原告簡
    添富2,029,123 元、給付原告簡德勝、簡德榮、簡榮華、簡
    德裕各1,352,749 元，及均自起訴狀繕本送達之翌日起至清
    償日止，按週年利率5 ％計算之利息。」、「被告簡錡財應
    給付原告簡萬坤6,918,003 元、給付原告簡添富1,600,648
    元、給付原告簡德勝、簡德榮、簡榮華、簡德裕各1,067,09
    9 元，及均自起訴狀繕本送達之翌日起至清償日止，按週年
    利率5 ％計算之利息。」，此係屬擴張應受判決事項之聲明
    ，揆諸上開說明，應予准許。
四、次按不變更訴訟標的，而補充或更正事實上或法律上之陳述
    者，非為訴之變更或追加。民事訴訟法第256 條定有明文。
    查，原告於99年5 月31日準備書（二）狀變更後之聲明為「
    被告簡聖億應給付原告簡萬坤8,769,870 元、給付原告簡添
    富2,029,123 元、給付原告簡德勝、簡德榮、簡榮華、簡德
    裕各1,352,749 元，及均自起訴狀繕本送達之翌日起至清償
    日止，按週年利率5 ％計算之利息。」、「被告簡錡財應給
    付原告簡萬坤6,918,003 元、給付原告簡添富1,600,648 元
    、給付原告簡德勝、簡德榮、簡榮華、簡德裕各1,067,09 9
    元，及均自起訴狀繕本送達之翌日起至清償日止，按週年利
    率5 ％計算之利息。」，嗣因原告簡添富於99年6 月19日死
    亡，並由其繼承人聲明承受訴訟，而於99年10月11日準備書
    （四）狀更正聲明為「被告簡聖億應給付原告簡萬坤8,769,
    870 元、給付原告簡邱蘭香、簡明、簡淑、簡莉雯、簡
    子婷、簡志成2, 029,123元、給付原告簡德勝、簡德榮、簡
    榮華、簡德裕各1,352,749 元，及均自起訴狀繕本送達之翌
    日起至清償日止，按週年利率5 ％計算之利息。」、「被告
    簡錡財應給付原告簡萬坤6,918,003 元、給付原告簡邱蘭香
    、簡明、簡淑、簡莉雯、簡子婷、簡志成1,600,648 元
    、給付原告簡德勝、簡德榮、簡榮華、簡德裕各1,067,09 9
    元，及均自起訴狀繕本送達之翌日起至清償日止，按週年利
    率5 ％計算之利息。」，此係更正事實上之陳述，揆諸上開
    說明，應予准許。
五、原告簡榮華於100 年1 月18日死亡後，原告復於99年10月11
    日準備書（五）及承受訴訟狀變更聲明為「被告簡聖億應給
    付原告簡萬坤4,513,548 元、給付原告簡邱蘭香、簡明、
    簡淑、簡莉雯、簡子婷、簡志成1,043,096 元、給付原告
    洪麗珠、簡子傑、簡慧君、簡勇紳695,379 元、給付原告簡
    德勝、簡德榮、簡德裕各695,379 元，及均自起訴狀繕本送
    達之翌日起至清償日止，按週年利率5 ％計算之利息。」、
    「被告簡錡財應給付原告簡萬坤5,051,047 元、給付原告簡
    邱蘭香、簡明、簡淑、簡莉雯、簡子婷、簡志成1,167,
    382 元、給付原告洪麗珠、簡子傑、簡慧君、簡勇紳777,7
    11元、給付原告簡德勝、簡德榮、簡德裕各777,711 元，及
    均自起訴狀繕本送達之翌日起至清償日止，按週年利率5 ％
    計算之利息。」，此係減縮應受判決事項之聲明及更正事實
    上之陳述，揆諸上開說明，應予准許。
乙、實體方面：
一、原告起訴主張：
（一）緣坐落桃園縣桃園市○○段埔子小段352 、356 之1 、35
      7 、378 、378 之1 、378 之2 、378 之5 、376 、377
      、363 之2 、373 之1 、358 之2 、386 之1 、387 之6
      、388 之3 等15筆土地為兩造所共有，各共有人之權利範
      圍分別為原告簡萬坤27449 分之6483，原告簡邱蘭香、簡
      明、簡淑、簡莉雯、簡子婷、簡志成共有27449 分之
      1500 （ 原共有人簡添富於99年6 月19日死亡後，由其全
      體繼承人即原告簡邱蘭香、簡明、簡淑、簡莉雯、簡
      子婷、簡志成共同繼承），原告洪麗珠、簡子傑、簡慧君
      、簡勇紳共有27449 分之1000（原共有人簡榮華於100 年
      1 月18日死亡後，由其全體繼承人即原告洪麗珠、簡子傑
      、簡慧君、簡勇紳共同繼承），原告簡德勝、簡德榮、簡
      德裕各為27449 分之1000，被告簡聖億為27449 分之8983
      ，被告簡錡財為27449 分之6483。前開15筆土地嗣經重測
      、分割後已變更為桃園縣桃園市○○段617 、618 、639
      、627 、631 、630 、633 、634 、636 、642 、635 、
      64 6、932 、929 等地號。嗣後再經合併分割為桃園縣桃
      園市○○段617 、617-1 、617-2 、617-3 、617-4 、
      617- 5、617-6 、617-7 、617-8 、617-9 、929 、932
      等地號（以下簡稱：系爭土地）。
（二）上開土地之地目均為田，惟被告等未經其他共有人全體之
      同意，竟擅自搭建違建物，開闢道路，出租謀利，租金每
      坪新臺幣（下同）330 元（換算每平方公尺約110 元）。
      因農地非農用，影響原告等人之使用收益，並增加稅金之
      負擔，此部分應由被告負擔，但已由原告繳納部分，亦屬
      被告之不當得利。又附圖中所示之空地部分均為被告占有
      鋪設水泥，供汽車裝卸貨物、迴轉及通行使用，已無法為
      原來農地農用，並已妨害其他共有人之使用，故實際上亦
      為被告所占有使用。
（三）不當得利之計算方式（自98年3 月20日土地分割移轉登記
      完畢之日往前回溯5年）：
    1.被告簡聖億所占用之面積共為5,626 平方公尺，惟依重測
      前地號之土地面積計算，在扣除依其應有部分範圍之面積
      後，其實際占用面積共為1,943.92平方公尺（占有土地之
      位置、面積及計算方式均詳如附圖及附表一所示），其5
      年不當得利之總金額為12,829,872元〔計算方式：1,943.
      92平方公尺×110 元/ 平方公尺×12（月）×5 （年）＝
      12 ,829,872 元〕。是被告簡聖億應返還予原告等人之不
      當得利金額及計算方式如下（並詳如附表二所示）：
      (1)返還原告簡萬坤4,513,548 元（計算方式：12,829,872
        元×35.18 ％＝4,513,548 元）。
      (2)返還原告簡邱蘭香、簡明、簡淑、簡莉雯、簡子婷
        、簡志成1,043,069 元（計算方式：12,829,872元×8.
        13 ％ ＝1,043,069 元）。
      (3)返還原告簡德勝、簡德榮、簡德裕每人各695,379 元（
        計算方式：12,829,872元×5.42％＝695,379 元）。
      (4)返還原告洪麗珠、簡子傑、簡慧君、簡勇紳695,379 元
        （計算方式：12,829,872元×5.42％＝695,379 元）。
    2.被告簡錡財所占用之面積共為4,437 平方公尺，惟依重測
      前地號之土地面積計算，在扣除依其應有部分範圍之面積
      後，其實際占用面積共為2,470.34平方公尺（占有土地之
      位置、面積及計算方式均詳如附圖及附表一所示），其5
      年不當得利總金額為16,304,220 元〔計算方式：2,470.
      34平方公尺×110 元/ 平方公尺×12（月）×5 （年）＝
      16,304,220元〕。是被告簡錡財應返還予原告等人之不當
      得利金額及計算方式如下（並詳如附表二所示）：
      (1)返還原告簡萬坤5,051,047 元（計算方式：16,304,220
        元×30.98％＝5,051,047 元）。
      (2)返還原告簡邱蘭香、簡明、簡淑、簡莉雯、簡子婷
        、簡志成1,167,382 元（計算方式：16,304,220元×7.
        61 ％ ＝1,167,382 元）。
      (3)返還原告簡德勝、簡德榮、簡德裕每人各777,711 元（
        計算方式：16,304,220元×5.42％＝777,711元） 。
      (4)返還原告洪麗珠、簡子傑、簡慧君、簡勇紳777,711 元
        （計算方式：16,304,220元×5.42％＝777,711 元）。
（四）並聲明：
    1.被告簡聖億應給付原告簡萬坤4,513,548 元、給付原告簡
      邱蘭香、簡明、簡淑、簡莉雯、簡子婷、簡志成1,04
      3,096 元、給付原告洪麗珠、簡子傑、簡慧君、簡勇紳69
      5,379 元、給付原告簡德勝、簡德榮、簡德裕各695,379
      元，及均自起訴狀繕本送達之翌日起至清償日止，按週年
      利率5 ％計算之利息。
    2.被告簡錡財應給付原告簡萬坤5,051,047 元、給付原告簡
      邱蘭香、簡明、簡淑、簡莉雯、簡子婷、簡志成1,16
      7,382 元、給付原告洪麗珠、簡子傑、簡慧君、簡勇紳77
      7,711 元、給付原告簡德勝、簡德榮、簡德裕各777,711
      元，及均自起訴狀繕本送達之翌日起至清償日止，按週年
      利率5 ％計算之利息。
    3.願供擔保，請准宣告假執行。
二、被告抗辯稱：
（一）系爭兩造原共有之土地，早年雖為以前人名義放領取得，
      但當時放領之代價乃為被告獨自支付；且系爭土地有部分
      原低窪不平，為河川淹沒成為河床用地或水路而無法耕作
      ，被告2 人乃陸陸續續花費近2 、3 千萬元在其上填土整
      地，始有平整面貌而能使用、建屋。之後雙方於98年3 月
      20日完成合併分割登記，原告能獲得分割平整之土地，乃
      因被告2人之出資整地。
（二）被告2 人與原告簡萬坤、簡添富及訴外人簡煙煌5 兄弟，
      於79年間即協議在分割前之386-1 、386-6 地號土地上興
      建鋼架鐵皮屋，嗣因興建費用乃被告2 人所支付，原告簡
      萬坤、簡添富及訴外人簡煙煌則未支付，是原告對於被告
      之使用收益情形，長久以來均同意且未曾表示異議。
（三）被告所出租之標的物，乃係被告在系爭土地上所出資興建
      之鋼構鐵皮建物，該出租標的物乃為被告所有，被告對於
      自己所有物之出租收益，原告自無何權利可得主張。又被
      告收取租金之原因係根據與承租人間之租賃契約而來，並
      非無法律上原因，被告之出租行為縱使未得全體共有人之
      同意，充其量僅係出租行為對原告不生效力而已，不得謂
      被告出租得之租金即為無法律上原因取得之不當得利。
（四）如附圖所標示「空地」部分，不應列入被告占用之土地面
      積之內；且原告主張系爭土地每平方公尺之每月租金為
      110 元，被告否認之，應依土地法第110 條之規定來計算
      被告所獲取之不當得利。
（五）原告另向第三人富盛德企業有限公司收取自98年9 月10日
      起至99年2 月10日止之租金，每月16萬元，被告主張應予
      抵銷。
（六）原告主張不當得利之期間為98年3 月20日往前回溯5 年，
      則自98年3 月20日往前回溯5 年應至93 年3月19日，惟原
      告係於98年12月9 日遞狀提起本件訴訟，以起訴日往前回
      溯5 年應至93年12月8 日，是原告主張之93年3 月19日至
      98年12月8 日止之期間之不當得利返還請求權，已罹於時
      效。
（七）並聲明：(1)原告之訴及假執行之聲請均駁回。(2)如受不利
      判決，願供擔保請准宣告免為假執行。
三、本件原告主張系爭土地在98年3 月20日分割移轉登記前原為
    兩造所共有，被告未經原告同意，在系爭土地上如附圖所標
    示之位置分別搭建鐵皮建物、設置水泥平台，並在空地部分
    鋪設水泥，供汽車裝卸貨物、迴轉及通行使用之事實，業據
    其提出土地登記謄本影本15份、分割後之土地登記第二類謄
    本正本13份、相片34幀等為證（見本院卷第14頁至第43頁、
    第81頁至第94頁、第50頁至第52頁、第96頁至第101 頁、第
    131 頁至第139 頁），並有本院99年1 月29日勘驗筆錄及桃
    園縣桃園地政事務所土地複丈成果圖3 份在卷可參（見本院
    卷第105 頁至第108 頁、第110 頁、第111 頁、第215 頁至
    第217 頁），且被告亦自認如附圖所標示「空地」部分之水
    泥係其所鋪設。是原告上開主張之事實，堪信為真實可採。
四、按「民法第818 條所定各共有人按其應有部分，對於共有物
    之全部有使用收益之權。係指各共有人得就共有物全部，於
    無害他共有人之權利限度內，可按其應有部分行使用益權而
    言。故共有人如逾越其應有部分之範圍使用收益時，即係超
    越其權利範圍而為使用收益，其所受超過利益，要難謂非不
    當得利。」（最高法院55年台上字第1949號判例意旨可資參
    照）。查，被告簡聖億、簡錡財占用系爭土地之使用範圍，
    分別為5,626 平方公尺、4,437 平方公尺，經依重測前地號
    土地面積計算，在分別扣除被告2 人依其等之應有部分範圍
    之面積後，被告簡聖億實際占用面積共為1,943.92平方公尺
    ，被告簡錡財實際占用積共為2,470.34平方公尺（被告占有
    土地之位置、面積及計算方式均詳如附圖及附表一所示）。
五、次按無法律上之原因而受利益，致他人受損害者，應返還其
    利益。民法第179 條前段定有明文。又「依不當得利之法則
    請求返還不當得利，以無法律上之原因而受利益，致他人受
    有損害為其要件，故其得請求返還之範圍，應以對方所受之
    利益為度，非以請求人所受損害若干為準，無權占有他人土
    地，可能獲得相當於租金之利益為社會通常之觀念，是被上
    訴人抗辯其占有系爭土地所得之利益，僅相當於法定最高限
    額租金之數額，尚屬可採。」（最高法院61年台上字第1695
    號判例意旨可參）。再按「城市地方房屋之租金，以不超過
    土地及其建築物申報總價年息10％為限。」、「第97條、第
    99條及第101 條之規定，於租用基地建築房屋均準用之。」
    土地法第97條第1 項、第105 條分別定有明文。又「基地租
    金之數額，除以基地申報地價為基礎外，尚須斟酌基地之位
    置，工商業繁榮之程度，承租人利用基地之經濟價值及所受
    利益等項，並與鄰地租金相比較，以為決定，並非必達申報
    總地價年息10％最高額。」（最高法院68年台上字第30 71
    號判例意旨可參）。查，本件被告未經全體共有人同意，擅
    自占用系爭土地如附圖所標示之土地，其中被告簡聖億占用
    面積共為1,943.92平方公尺，被告簡錡財占用積共為2,470.
    34平方公尺，而使原告受有無法使用該土地之損害，原告自
    得依不當得利之法律關係，請求返還相當於租金之不當得利
    ，並應類推適用民法第126 條有關租金給付之短期時效規定
    ，而僅得請求最近5 年內之不當得利。是原告原得請求自起
    訴時即98年12月9 日往前回溯5 年內之不當得利，亦即僅得
    請求93年12月9 日起至98年12月8 日止之不當得利；惟因兩
    造間就系爭土地已於98年3 月20日完成分割登記，是本件原
    告所得請求不當得利之期間為93年12月9 日起至98年3 月19
    日止（共4 年3 月又11日）。次查，系爭土地自93年1 月以
    後之申報地價均為每平方公尺1,040 元，此有地價第二類謄
    本13紙存卷可參（見本院卷第238 頁至第251 頁）。又系爭
    土地，地目均為「田」，需自桃園市○○路861 巷轉入巷道
    後前行約400 公尺始能到達系爭土地，附近除被告所搭建之
    鐵皮建物供出租作工廠、倉庫使用外，無其他商業活動可言
    。是本院認原告所得請求之租金，應5 ％為適當。依此計算
    ：
    (1)被告簡聖億所獲得相當於租金之不當得利共為432,695 元
      ｛計算式：〔1,943.92平方公尺×1,040 元/ 每平方公尺
      （申報地價）×5 ％×4 年〕＋〔1,943.92平方公尺×1,
       040元/ 每平方公尺（申報地價）×5 ％÷12（月）×3
      （月）〕＋〔（1,943.92平方公尺×1,040 元/ 每平方公
      尺（申報地價）×5 ％÷12（月）÷30（日）×11（日）
      〕＝432,695 元，元以下四捨五入｝，是被告簡聖億應返
      還予原告等人之不當得利金額及計算方式如下：
      返還原告簡萬坤234,095 元〔計算方式：432,695 元×
        6483/27449÷（6483/27449＋1500/27449＋1000/27449
        ＋1000/27449＋1000/27449＋1000/27449）＝234,095
        元，元以下四捨五入〕。
      返還原告簡邱蘭香、簡明、簡淑、簡莉雯、簡子婷
        、簡志成54,164元〔計算方式：432,695 元×1500/27
        449 ÷（6483/27449＋1500/27449＋1000/27449＋100
        0/27449 ＋1000/27449＋1000/27449）＝54,164元，元
        以下四捨五入〕。
      返還原告簡德勝、簡德榮、簡德裕每人各36,109元〔計
        算方式：432,695 元×1000/27449÷（6483/27449＋15
        00/27449＋1000/27449＋1000/27449＋1000/27449＋10
        00/27449）＝36,109元，元以下四捨五入〕。
      返還原告洪麗珠、簡子傑、簡慧君、簡勇紳36,109元〔
        計算方式：432,695 元×1000/27449÷（6483/27449＋
        15 00/27449 ＋1000/27449＋1000/27449＋1000/27449
        ＋10 00/27449 ）＝36,109元，元以下四捨五入〕。
    (2)被告簡錡財所獲得相當於租金之不當得利共為549,870 元
      ｛計算式：〔2,470.34平方公尺×1,040 元/ 每平方公尺
      （申報地價）×5 ％×4 年〕＋〔2,470.34平方公尺×1,
      040 元/ 每平方公尺（申報地價）×5 ％÷12（月）×3
      （月）〕＋〔（2,470.34平方公尺×1,040 元/ 每平方公
      尺（申報地價）×5 ％÷12（月）÷30（日）×11（日）
      〕＝549,870 元，元以下四捨五入｝，是被告簡錡財應返
      還予原告等人之不當得利金額及計算方式如下：
      返還原告簡萬坤297,488 元〔計算方式：549,870 元×
        6483/27449÷（6483/27449＋1500/27449＋1000/27449
        ＋1000/27449＋1000/27449＋1000/27449）＝297,488
        元，元以下無條件捨去〕。
      返還原告簡邱蘭香、簡明、簡淑、簡莉雯、簡子婷
        、簡志成68,830元〔計算方式：432,695 元×1500/27
        449 ÷（6483/27449＋1500/27449＋1000/27449＋100
        0/27449 ＋1000/27449＋1000/27449）＝68,830元，元
        以下無條件捨去〕。
      返還原告簡德勝、簡德榮、簡德裕每人各45,888元〔計
        算方式：432,695 元×1000/27449÷（6483/27449＋15
        00/27449＋1000/27449＋1000/27449＋1000/27449＋10
        00/27449）＝45,888元，元以下四捨五入〕。
      返還原告洪麗珠、簡子傑、簡慧君、簡勇紳45,888元〔
        計算方式：432,695 元×1000/27449÷（6483/27449＋
        15 00/27449 ＋1000/27449＋1000/27449＋1000/27449
        ＋10 00/27449 ）＝45,888元，元以下四捨五入〕。
    (3)綜上，原告分別請求被告各別給付如上所述之不當得利金
      額，即有理由，逾前開範圍之請求，則無理由。
六、被告另抗辯稱原告另向第三人富盛德企業有限公司收取自98
    年9 月10日起至99年2 月10日止之租金，每月16萬元，應予
    抵銷云云。惟按「二人互負債務，而其給付種類相同，並均
    屆清償期者，各得以其債務，與他方之債務，互為抵銷。但
    依債之性質不能抵銷或依當事人之特約不得抵銷者，不在此
    限。」民法第334 條第1 項定有明文。又「民法第334 條所
    稱之抵銷，係以二人互負債務，而其給付種類相同並均屆清
    償期者為要件，故得供債務人抵銷之債權，須為對於自己債
    權人之債權，而不得以對於他人之債權，對於債權人為抵銷
    。」（最高法院49年台上字第125 號判例意旨可參）。查，
    被告所抗辯之前開租賃契約之當事人為訴外人簡曾敏榮（即
    出租人）與訴外人富盛德企業有限公司（即承租人），有租
    賃契約書之節本影本在卷可按（見本院卷第48頁），本件被
    告並非該租賃契約之出租人，對該租賃契約之承租人並無請
    求給付租金之權，原告向訴外人富盛德企業有限公司收取租
    金是否有當，與被告無涉，是被告辯稱欲以原告向訴外人富
    盛德企業有限公司收取租金主張抵銷云云，於法不合，並無
    可採。
七、綜上所述，原告本於民法第179 條規定，請求被告分別給付
    如主文第1 項至第8 項所示相當於租金之不當得利，及均自
    起訴狀繕本送達翌日即98年12月17日起至清償日止，均按週
    年利率5 ％計算之遲延利息，為有理由，應予准許；逾上開
    部分之請求，則為無理由，應予駁回。
八、本判決主文第1 項至第8 項原告勝訴部分，因判命被告給付
    之金額均未逾50萬元，依民事訴訟法第389 條第1 項第5款
    規定，依職權宣告假執行；原告勝訴部分，被告並陳明願預
    供擔保，請准宣告免為假執行，經核於法並無不合，爰分別
    酌定如主文第12項至第19項所示之相當擔保金額宣告之；至
    原告敗訴部分，其假執行之聲請，已失所附麗，應併予駁回
    。
九、本件事證已臻明確，兩造其餘之主張、陳述及所提之證據資
    料，核與判決結果無何影響，爰不一一論述，附此敘明。
十、據上論結，本件原告之訴為一部有理由、一部無理由，依民
    事訴訟法第79條、第85條第1 項、第2 項、第389 條第1 項
    第5 款、第392 條，判決如主文。
中    華    民    國    100   年     4    月     6    日
                        民事第二庭  法  官  高明德
以上正本係照原本作成。
如對本判決上訴，須於判決送達後二十日內向本院提出上訴狀。
如委任律師提起上訴者，應一併繳納上訴審裁判費。
中    華    民    國    100   年     4    月     6    日
                                    書記官  崔青菁